臺灣臺中地方法院刑事判決　　　　　　　　　　　　　九十二年度金訴字第三二號
　　公　訴　人　臺灣臺中地方法院檢察署檢察官
　　被　　　告　甲○○原名許.
右列被告因常業詐欺等案件，經檢察官提起公訴（九十一年度偵字第二四四四二號）
，本院判決如左：
    主  文
甲○○幫助共同連續意圖為自己不法之所有，以詐術使人將本人之物交付，處有期徒
刑陸月，如易科罰金，以佰元折算壹日。
    事  實
一、甲○○（原名許成）前有多次竊盜、贓物及違反麻醉藥品管理條例之前科，其於
    民國八十九年四月五日，在彰化縣彰化市○○路二七０號中華郵政股份有限公司
    彰化郵局（以下簡稱彰化中央路郵局），以自己名義申請帳號為000000－
    0號之存款往來帳戶使用。嗣甲○○雖預見一般人購買他人金融帳戶使用常與財
    產犯罪密切相關，且取得他人存摺之目的在於收取贓款及掩飾犯行不易遭人追查
    ，又對於提供帳戶雖無引發他人萌生犯罪之確信，但仍以縱若有人持以犯罪亦無
    違反其本意之幫助犯意，而於不詳時、地，將前開帳戶存摺、提款卡、印章及密
    碼提供予某詐騙集團，以此方式幫助他人犯罪。適有丙○○於九十年十二月六日
    接獲由自稱「張老師」、「林老師」、「陳佩如」之不詳姓名成年男女，共同基
    於意圖為自己不法所有之概括犯意聯絡組成之詐欺犯罪集團，而以「元齊科技開
    發企業有限公司」及「英皇科技資訊有限公司」名義散發內有對獎遊戲及兌獎電
    話贈獎活動之廣告單，稱丙○○中獎港幣二十五萬元，丙○○乃依廣告單上所載
    之電話號碼去電詢問，該詐欺集團之人即佯稱需先繳納稅金，致丙○○陷於錯誤
    ，先於九十年十二月七日上午匯款新台幣（下同）七萬八千五百元至胡重和（另
    經臺灣臺南地方法院以九十一年度易字第一六三五號審結）販賣與該集團成員之
    臺南郵局000000－0帳戶，其後轉帳至戴傳慶（亦由臺灣臺南地方法院以
    九十一年度易字第一六三五號審結）所申請開立之彰化銀行臺南分行，帳號00
    0000000000號帳戶後，為不詳姓名之人提領；丙○○復再於同日下午
    匯款十萬元至蔡榮隆（亦經臺灣臺南地方法院以九十一年度易字第一六三五號審
    結）申請開立之臺南縣仁德鄉二空郵局，帳號000000－0號帳戶，其後轉
    帳至甲○○所申請開立之前開彰化中央路郵局帳戶內，亦為不詳姓名之人提領。
    其後，因丙○○察覺有異，得知受騙，乃報警處理，經警依上開帳戶資料而循線
    查悉上情。
二、案經臺南市警察局移送臺灣臺南地方法院檢察署呈請臺灣高等法院檢察署令轉臺
    灣臺中地方法院檢察署檢察官偵查起訴。
    理  由
一、訊據被告甲○○固坦承有於右揭時地，向彰化中央路郵局申請開設帳號為000
    000－0號之存款往來帳戶之事實，然矢口否認有將存摺、提款卡及密碼提供
    予不法詐欺集團使用之犯行，辯稱：伊於彰化中央路郵局所申請帳戶之存摺因遺
    失，其乃向郵局辦理掛失，並另於臺中五權路郵局開設帳號為000000－0
    號存款往來帳戶。伊沒有將彰化中央路郵局之帳戶出賣或出租予他人，亦不知為
    何彰化中央路郵局之帳戶會遭不法詐欺集團利用為贓款往來之用云云。惟查：
（一）前開彰化中央路郵局帳戶為被告甲○○所申請開立，業經被告於偵查及本院訊
      問時均坦承不諱，並有彰化中央路郵局九十一年十月十五日營九一字第五０六
      ００六０六七號函檢送之開戶資料乙件在卷可稽（見臺灣臺南地方法院檢察署
      九十一年度偵字第一０二三五號影印卷）。而本件被害人丙○○受詐欺後匯款
      十萬元至另案被告蔡榮隆申請開立之臺南縣仁德鄉二空郵局，帳號00000
      0－0號帳戶，其後再轉帳至甲○○前開彰化中央路郵局帳戶內之事實，除據
      被害人丙○○於警詢時指述甚詳（見臺南市警察局刑案偵查影印卷宗），亦有
      匯款人丙○○受款人蔡榮隆之郵政國內匯款執據（見臺灣臺南地方法院檢察署
      九十一年度偵字第一０二三五號影印卷）及彰化中央路郵局九十二年二月十八
      日彰營字第九二五一００一０三０號函檢送之帳戶歷史清單乙份附卷足憑（見
      臺灣臺中地方法院檢察署九十一年度偵字第二四四四二號卷第二一頁以下），
      是不法詐欺集團確有以被告所申請開立之彰化中央路帳戶為詐欺取財犯行供作
      被害人匯款往來之用一節，亦堪認定。
（二）被告甲○○前於本院訊問時固辯稱其當時遺失存摺，並未報案，亦未作任何處
      理云云（見本院卷第六四頁），惟以銀行帳戶之用途係用來存提款項，而存摺
      、印章、提款卡均係個人重要之物件，並具有一定金融交易目的及識別意義，
      一般人遺失存摺、印章及提款卡必然向警察機關報案或向金融機構辦理掛失止
      付，是被告此部分所辯已與常情未符。嗣本院依職權向彰化中央路郵局詢問被
      告前開帳戶是否曾經變更密碼或掛失手續，經郵局函覆以系爭帳戶於九十年九
      月二十日經被告本人親至郵局申請更換印鑑及電話語音服務，而於九十年十月
      十三日以電話語音變更密碼，並於九十年十二月十三日經被告以電話輸入身分
      證字號而辦理掛失等語，有彰化中央路郵局九十二年十月二十四日彰營字第０
      九二０一０一三四九號及九十二年十二月五日彰營字第０九二０一０一五二五
      號函可憑（見本院卷第七四頁、第八五頁），本院並於審理時當庭提示此二封
      回函，被告即改口稱確有辦理變更密碼及掛失，是其所供，前後並不相一致，
      自屬可疑。再觀諸前開彰化中央路郵局函覆之系爭帳戶歷史清單，該帳戶自九
      十年十月十三日被告以語音變更密碼之翌二日即十五日起，即陸續有多筆匯款
      及提款之異於往常交易之往來紀錄，且均於當日隨即將該異常匯款提出，其金
      額並有高達八十五萬元之譜者，迄至九十年十二月十一日最後一筆款項匯入為
      止，其往來金額已達四百四十四萬二千五百元，而被告竟恰於隔二日之九十年
      十二月十三日復向郵局以電話辦理掛失手續，且其後即不再以該帳戶為往來，
      另於臺中五權路郵局開設帳號為000000－0號存款往來帳戶，顯見被告
      乃充分掌握該帳戶之往來狀況，對帳戶內款項之流動情形亦知之甚稔。再以帳
      戶存摺、提款卡遺失者若至金融機構辦理掛失止付，詐欺集團將無法提領詐得
      金額，且詐欺集團若未得原帳戶所有人同意而加以使用，則詐得金額亦有可能
      被原帳戶所有人提領一空，是詐欺集團衡情均不致以遺失之帳戶來做為詐騙被
      害人之出入往來，是被告辯稱系爭帳戶存摺曾經遺失，但其並未將該帳戶出賣
      或出租予他人，亦不知為何彰化中央路郵局之帳戶會遭不法詐欺集團利用為贓
      款往來之用云云，自俱無可採。
（三）又按金融存款帳戶，事關存戶個人財產權益之保障，與存戶之提款卡、密碼結
      合，其專屬性、私密性更形提高，除非本人或與本人具密切之關係者，難認有
      何理由可自由流通使用該存褶、提款卡，一般人亦均有應妥為保管存褶、提款
      卡，以防止存褶、提款卡密碼被他人冒用之認識，縱有特殊情況偶有將存褶、
      提款卡交付他人之需，亦必深入瞭解其用途後再行提供以使用，恆係吾人日常
      生活經驗與事理；且存褶、提款卡等有關個人財產、身分之物品，果淪落於不
      明人士手中，極易被利用為與財產有關之犯罪工具；而與他人於身分上不具密
      切關係之人，竟願以不相當之對價，徵求他人提供帳戶以為使用，此等行為客
      觀上已屬可疑，其顯係供為謀非正當資金進出之用，而隱瞞其流程及行為人身
      份曝光之不法意圖亦可預見，若此之社會現實，恆係一般人本於日常生活經驗
      即可體察之。本件被告甲○○係有社會生活經驗之成年人，於本院應訊時其智
      力又顯非低於一般常人，對於上開事理殊無不知之理。被告未詳查所提供之帳
      戶用在何處，即貿然將此等重要且專屬個人之物交予不認識之人使用，實與吾
      人之日常生活經驗顯然有悖。另參諸現今金融市場開放，競爭激烈之社會現實
      ，於金融機構開設帳戶極其容易，果有使用金融帳戶之必要，大可自己向各該
      金融機構申請開立帳戶，何庸另行支出代價而使用他人所申請之帳戶？足見被
      告於提供帳戶之初即預見到其行為有幫助不法集團施行詐欺之可能，且此事實
      之發生亦不違背被告本意，而有幫助詐欺之不確定故意甚明。
（四）綜上所述，被告甲○○前揭所辯無非事後卸責之語，不足採信。本件事證至臻
      明確，被告犯行堪予認定。
二、按前開自稱「張老師」、「林老師」、「陳佩如」之不詳姓名成年男女，以「元
    齊科技開發企業有限公司」及「英皇科技資訊有限公司」名義組成之詐欺犯罪集
    團，散發內有對獎遊戲及兌獎電話贈獎活動之廣告單，引誘被害人丙○○依廣告
    單聯絡後，詐騙被害人匯款至所收購使用之帳戶內，致使被害人陷於錯誤，依照
    渠等之指示，先後二次匯款至指定帳戶內，是前開自稱「張老師」、「林老師」
    、「陳佩如」之不詳姓名成年男女所為，係連續犯刑法第三百三十九條第一項之
    詐欺取財罪。自稱「張老師」、「林老師」、「陳佩如」之不詳姓名成年男女間
    ，就連續詐欺取財犯行，有犯意聯絡及行為分擔，俱為共同正犯。被告甲○○基
    於幫助不法詐欺集團成員向他人詐欺取財之不確定故意，將前述彰化中央路郵局
    帳戶提供作詐財之用，核其所為，係幫助犯刑法第三百三十九條第一項之共同連
    續詐欺取財罪。被告幫助不法詐欺集團成員犯上開詐欺罪，為從犯，茲衡諸其犯
    罪情節，依刑法第三十條第二項按正犯之刑減輕之。公訴人雖未就此部分論罪於
    所犯法條欄中列出，惟其既已於犯罪事實欄陳明：「．．．致丙○○陷於錯誤，
    先於翌日匯款七萬八千五百元至胡重和之臺南郵局一三九三０六─六號帳戶（其
    後轉帳至戴傳慶彰化銀行臺南分行六四０二─五一─七一六二四─八號帳戶，為
    不詳姓名之人提領），復再匯款十萬元至蔡榮隆臺南二空郵局０二三０八五─九
    號帳戶（其後轉帳至甲○○上開彰化郵局帳戶內，為不詳姓名之人提領）．．．
    」等情，應認被告所犯幫助詐欺取財部分，業經公訴人提起公訴，本院自應予以
    審理。公訴人雖認自稱「張老師」、「林老師」、「陳佩如」之不詳姓名成年男
    女等人所為，係犯刑法第三百四十條之常業詐欺取財罪，惟查，依公訴人起訴之
    犯罪事實可知，本件僅有被害人丙○○一人出面指證被害事實，，因施詐匯款之
    金額亦只有十七萬八千五百元，能否遽認「張老師」等人有以詐欺取財所得，恃
    以維生之常業犯行，已非無疑。又被告前開帳戶自九十年十月十五日起，固陸續
    有多筆匯款及提款之異常往來紀錄，迄至九十年十二月十一日最後一筆款項匯入
    為止，其往來金額已達四百四十四萬二千五百元，已見前述，然遍觀全卷，並無
    各該筆匯款亦係其他被害人受「張老師」等人詐欺而匯款之事實，本院復查無其
    他積極證據可證「張老師」等人另有利用被告前開帳戶作為詐騙匯款帳戶之情事
    ，則依被告前開帳戶之交易情形，仍無法證明「張老師」等人有何以詐欺取財為
    常業之情事。況自稱「張老師」、「林老師」、「陳佩如」之不詳姓名成年男女
    ，均無法傳喚到庭，渠等就以前述方式詐騙取得之財物，是否供作生活之資，而
    有恃以為生之意思，亦無法查證，而屬不明。準此，依現存事證顯尚無法認定「
    張老師」等人係犯刑法第三百四十條之常業詐欺罪，是被告所為，亦無法成立幫
    助常業詐欺罪。公訴人另認被告與前開「張老師」等人間，就常業詐欺犯行俱有
    犯意聯絡與行為分擔，應成立共同正犯，然本院經查並無被告實際參與常業詐欺
    犯罪構成要件行為之實據，亦無證據顯示被告與不法詐欺集團成員間有何共同為
    犯罪之謀議，且該不法詐欺集團如何有以詐欺為常業之情形，亦未經檢察官舉證
    指明，而依公訴人所起訴之犯罪事實，亦僅被害人丙○○一人出面指證被害事實
    ，俱如前述，是公訴人此部分所指應有誤認，其起訴法條顯有未洽，惟其社會基
    本事實同一，本院自應予審理，並變更其起訴法條。爰審酌被告前有多次竊盜、
    贓物及違反麻醉藥品管理條例之前科，有臺灣高等法院被告全國前案紀錄表一份
    在卷可查，素行不佳，其明知所出賣之帳戶將有可能遭人供做詐欺取財之工具，
    竟為貪圖不法利益，執意將其所有之帳戶出售，提供予不法份子使用，非惟幫助
    詐騙者遂行詐財目的，同時使詐欺者得以隱匿其真實身分，減少遭查獲之風險，
    愈使其肆無忌憚，助長犯罪之猖獗，破壞社會秩序甚鉅，兼衡酌被害人因遭詐騙
    而匯入被告帳戶之款項達十七萬餘元，且被告犯後猶飾詞否認犯行，未見其深切
    悔意之犯罪後態度等一切情狀，量處如主文所示之刑，併諭知易科罰金之折算標
    準。
三、公訴意旨另以：被告甲○○上開行為，係與前開自稱「張老師」等人間另共犯洗
    錢防制法第九條第一項之隱匿他人犯罪所得罪。惟查，洗錢防制法第二條規定：
    「本法所稱洗錢，係指下列行為：一掩飾或隱匿因自己或他人重大犯罪所得財物
    或財產上利益；二收受、搬運、寄藏、故買或牙保他人因重大犯罪所得財物或財
    產上利益。」而所謂重大犯罪，係指同法第三條所列十一款之罪名。查刑法第三
    百三十九條第一項之詐欺取財罪，並非該法第三條所列十一款罪名之一，本件顯
    然非屬該條所謂之重大犯罪，則被告縱有掩飾或隱匿他人犯罪所得財物之行為，
    亦不該當洗錢防制法第九條第一項之洗錢罪，惟因公訴人認此部分與被告上開起
    訴並經判決有罪部分有牽連犯之裁判上一罪關係，爰不另為無罪之諭知，併此敘
    明。
據上論斷，應依刑事訴訟法第二百九十九條第一項前段、第三百條，刑法第三十條第
一項前段、第二十八條、第五十六條、第三百三十九條第一項、第三十條第二項、第
四十一條第一項前段、罰金罰鍰提高標準條例第一條前段、第二條，判決如主文。
本案經檢察官乙○○到庭執行職務。
中    華    民    國      九十三      年       一      月     八    日
                                臺灣臺中地方法院刑事第九庭
                                    審判長法  官  曾 佩 琦
                                          法  官  陳 如 玲
                                          法  官  陳 思 成
右正本證明與原本無異。
如不服本判決，應於判決送達後十日內向本院提出上訴狀，上訴於臺灣高等法院臺中
分院( 須附繕本 )。
                                          書記官
中    華    民    國      九十三      年       一      月     八    日
附錄論罪科刑法條
刑法第三百三十九條第一項：
意圖為自己或第三人不法之所有，以詐術使人將本人或第三人之物交付者，處五年以
下有期徒刑、拘役或科或併科一千元以下罰金。
